【裁判字號】    98,裁,3324
【裁判日期】    981224
【裁判案由】    檢舉獎金
【裁判全文】
最  高  行  政  法  院  裁  定
                                      98年度裁字第3324號
抗  告  人  代號A（姓名住所詳.
                            送.
                              .
上列抗告人因與相對人財政部臺灣省南區國稅局間檢舉獎金事件
，對於中華民國98年8月21日高雄高等行政法院98年度再字第41
號裁定，提起抗告，本院裁定如下︰
    主  文
抗告駁回。
抗告訴訟費用由抗告人負擔。
    理  由
一、按抗告法院認抗告為不合法或無理由者，應為駁回抗告之裁
    定。
二、緣抗告人於民國（下同）96年間以其係張客星子女逃漏遺產
    稅之舉發人，請求相對人依法核發檢舉獎金，經相對人以96
    年8月3日南區國稅法二字第0960046950B號函（下稱96年函
    ）予以否准，抗告人不服，提起訴願，經財政部以96年12月
    7日臺財稅字第099600446490號訴願決定（下稱96年訴願決
    定）駁回其訴願，因抗告人逾期起訴遭原法院駁回而告確定
    。抗告人於97年9月25日再次請求核發檢舉獎金，相對人以9
    7年10月3日南區國稅法二字第0970030878函（下稱97年函）
    否准，並經財政部以97年12月31日臺財稅字第09701010650
    號為不受理之決定（下稱97年訴願決定）。抗告人遂提起行
    政訴訟，聲明求為撤銷96年、97年訴願決定及96年函、97年
    函並命相對人應作成發給檢舉獎金之行政處分。經原法院以
    98年度訴字第135號受理後以：抗告人聲明撤銷96年函、96
    年訴願決定並命相對人應作成發給檢舉獎金之行政處分部分
    之起訴，逾越法定2個月之起訴期間，故不合法；至97年函
    並非行政處分，抗告人訴請撤銷該函及97年訴願決定並命相
    對人應作成發給檢舉獎金之行政處分部分，亦屬不合法，乃
    裁定（下稱原確定裁定）駁回抗告人之訴，抗告人因逾期抗
    告亦遭駁回。嗣又以原確定裁定有行政訴訟法第273條第1項
    第1款之再審事由而聲請再審。
三、原裁定略以：原確定裁定對抗告人不服相對人96年函及96年
    訴願決定部分，雖有抗告人係提起撤銷訴訟之誤載，然其就
    抗告人訴之聲明載為：「(1)原審裁定廢棄。(2)訴願決定及原
    處分均撤銷。(3)相對人應作成以罰鍰提成獎金及自相對人於
    93年6月23日收受鍰罰第11日起至清償日止，按提成獎金周
    年利率百分之5計算之利息予聲請人。」之記載，並無違誤
    ，而96年訴願決定書業已於96年12月21日合法送達，扣除在
    途期間10日，至97年3月2日即告屆滿2個月之起訴期間，因
    該日為星期日，順延至97年3月3日，然抗告人遲至98年3月1
    0日始提起行政訴訟，顯逾越2個月法定不變期間，是原確定
    裁定援引行政訴訟法第106條第1項前段及第107條第1項第6
    款之規定，裁定駁回抗告人該部分之起訴即無不合，並無所
    適用之法規與該案應適用之現行法規相違背，或與解釋、判
    例有所牴觸之情形，與行政訴訟法第273條第1項第1款所規
    定適用法規顯有錯誤之要件不符，顯無再審理由等語。
四、抗告意旨略謂：(一)抗告人係依行政訴訟法第5條提起課予義
    務訴訟，然行政訴訟法並未明定課予義務訴訟之法定救濟期
    間，原裁定逕為類推適用行政訴訟法第106條規定，加諸課
    予義務訴訟法定救濟期間為2個月之限制，顯違反司法院釋
    字第512號解釋、憲法第二章第16條、中央法規標準法第5條
    及法律保留原則，而應予以廢棄。(二)遺產及贈與稅法並未限
    制公務員為舉發人時，不得領取獎金，且行為時財務罰鍰處
    理暫行條例亦無公務員舉發違章漏稅者，不得領取獎金之規
    定，相對人以抗告人為刑法上公務員為由，類推適用所得稅
    法第103條第4項規定，顯增加法律所無之限制，而有違法，
    況依公務員服務法第24條、銓敘部92年6月20日部法一字第
    09222529031號令及刑法第10條可知，依抗告人檢舉當時之
    職務，顯非所得稅法第103條第4項所定之公務員，再者，本
    件抗告人並非利用職權知悉內情而檢舉，應無所得稅法第
    103條第4項之適用等語。
五、本院按：
  (一)依行政訴訟法第4條提起之撤銷訴訟及依第5條提起之課予義
    務訴訟，均以經先行程序之訴願程序為要件。依訴願法第14
    條第1項規定：「訴願之提起，應自行政處分達到或公告期
    滿之次日起30內為之」。可見提起訴願，有期間之限制；而
    經訴願程序後，提起行政訴訟時當亦有起訴期間之限制，以
    求行政機關所為行政處分之安定性。凡此有關訴願、起訴期
    間之限制，無非係出於法律關係安定之一項基本要求，與憲
    法有關人民訴訟權之保障並無牴觸。次查提起撤銷訴訟之期
    間，依行政訴訟法第106條第1項前段規定，應於訴願決定書
    送達後2個月之不變期間內為之。而依同法第5條第2項提起
    課予義務訴訟雖無明文規定起訴期間。惟行政機關對於人民
    申請之案件既為駁回處分，申請人不服，自應依上揭訴願法
    規定之期限提起訴願，則於訴願決定後，不服訴願而提起行
    政訴訟時自亦應於期限內提起。故依行政訴訟法第5條第2項
    提起課予義務訴訟，其起訴期間，應類推適用行政訴訟法第
    106條規定，於訴願決定書送達後2個月之不變期間內為之。
  (二)經查，96年訴願決定係於96年12月21日合法送達，則其起訴
    期間2個月應自訴願決定書送達次日即96年12月22日起算，
    扣除在途期間10日，至97年3月2日即告屆滿，因該日為星期
    日，順延至97年3月3日，抗告人遲至98年3月10日始提起行
    政訴訟，顯逾越2個月之法定不變期間；至97年函並非行政
    處分，訴願決定不受理，並無不法。原裁定據以認定原確定
    裁定援引行政訴訟法第106條第1項前段及第107條第1項第6
    款之規定，裁定駁回抗告人之起訴即無不合，並無所適用之
    法規與該案應適用之現行法規相違背，或與解釋、判例有所
    牴觸之情形，與行政訴訟法第273條第1項第1款所規定適用
    法規顯有錯誤之要件不符，顯無再審理由，核無違誤。抗告
    人主張原裁定逕為類推適用行政訴訟法第106條規定，加諸
    課予義務訴訟法定救濟期間為2個月之限制，顯違反司法院
    釋字第512號解釋、憲法第二章第16條、中央法規標準法第5
    條及法律保留原則云云，依上開說明，並無足採。是本件抗
    告為無理由，應予駁回。又本件抗告人於原審之起訴既屬不
    合法，則其抗告意旨所述實體上之事由，已無審酌之必要，
    併此敘明。
六、據上論結，本件抗告為無理由。依行政訴訟法第104條，民
    事訴訟法第95條、第78條，裁定如主文。
中    華    民    國    98    年    12    月    24    日
                    最高行政法院第七庭
                        審判長法官  藍  獻  林
                              法官  廖  宏  明
                              法官  張  瓊  文
                              法官  姜  素  娥
                              法官  林  文  舟
以  上  正  本  證  明  與  原  本  無  異
中    華    民    國    98    年    12    月    24    日
                              書記官  賀  瑞  鸞


司法院資訊處製作；財團法人民間司法改革基金會備份。
